【裁判字號】    95,交聲,161
【裁判日期】    950428
【裁判案由】    違反道路交通管理處罰條例聲明異議
【裁判全文】
臺灣臺北地方法院交通事件裁定         95年度交聲字第161號
原處分機關  交通部公路總局台北區監理所
異  議  人
即受處分人  甲○○
上列受處分人因違反道路交通管理處罰條例案件，對於台北市交
通事件裁決所中華民國九十五年一月二十六日所為之處分（原處
分案號：北監自裁字第裁四０－ＡＥＢ三八九五二二號），聲明
異議，本院裁定如下：
    主      文
異議駁回。
    理      由
一、按機車停等區線，用以指示機器腳踏車駕駛人於紅燈亮時行
    駛停等之範圍，其他車種除綠燈亮時可行駛通過外，不得在
    停等區內停留。本標線視需要設置於已有號誌管制及交岔路
    中各行進方向未禁行機車車道之停止線後方，為道路交通標
    誌標線號誌設置規則第一百七十四條之二第一項定有明文；
    是車輛駕駛人駕駛汽車行經劃設有機車停等區○○路口，其
    正確（且優良）之駕駛方式應係等待機車停等區線內之車輛
    全部通過該停等區，後方之汽車方可行駛通過該停等區線，
    尚不可在機車停等區線內汽車尚未完全通過時，即隨意駛入
    機車停等區線內，否則，即易產生占用機車停等區而使機器
    腳踏車駕駛人於紅燈亮時無法停駛在停等區範圍內，而無法
    貫徹設置機車停等區線以保障機器腳踏車駕駛人之目的。再
    汽車駕駛人，駕駛汽車不遵守道路交通標誌、標線、號誌之
    指示者，處新台幣（下同）九百元以上一千八百元以下罰鍰
    ，道路交通管理處罰條例第六十條第二項第三款定有明文，
    而汽車駕駛人駕駛汽車違反道路交通管理處罰條例第六十條
    第二項第三款規定者，除應依該條所規定之罰鍰處罰外，並
    予記違規點數一點，道路交通管理處罰條例第六十三條第一
    項第一款亦定有明文。
二、本件受處分人即異議人甲○○於民國九十四年十一月八日下
    午一時二十四分許，駕駛車號一九三一－ＥＤ號自用小客車
    ，沿台北市○○○路行駛，行至台北市○○○路、公園路劃
    設有機車停等區○○○○○路口，於交通號誌已轉換為紅燈
    後，將上開車輛暫停在機車停等區線內，為台北市政府警察
    局中正第一分局警員陳孟皇當場攔停，並以受處分人有違反
    道路交通管理處罰條例第六十條第二項第三款之行為掣單舉
    發。嗣受處分人於舉發通知單上所載之應到案日期前申訴，
    原處分機關函請舉發機關調查結果，仍認受處分人有上開違
    規行為，乃依道路交通管理處罰條例第六十條第二項第三款
    、第六十三條第一項第一款之規定於九十五年一月二十六日
    裁處受處分人罰鍰九百元，並予記違規點數一點。
三、訊據受處分人固不否認有於上揭時地，因紅燈而將其所駕駛
    之車輛暫停在劃設有機車停等區線內之事實，惟矢口否認有
    違反道路交通管理處罰條例之行為，辯稱：伊是綠燈要左轉
    公園路，但因前方有機車闖紅燈，伊等該機車駛過後已經轉
    換為紅燈，沒有辦法繼續左轉，且伊車輛已經超過斑馬線，
    後方復有機車在機車停等區內等紅燈，所以伊車輛才會一半
    在斑馬線，一半在停等區，並非故意違規，且是因其他車輛
    闖紅燈所致，伊亦無過失云云，經查：
  (一)受處分人確有於上揭時地交通號誌為紅燈時，將前開車輛於
    機車停等區臨時停車乙節，業據其自承不諱，且經現場舉發
    員警證人陳孟皇到庭結證屬實（參見本院九十五年三月二十
    二日訊問筆錄），是受處分人客觀上確有上開違規事實，應
    無疑義。
  (二)受處分人雖辯稱：伊當時係為等候闖紅燈之機車通過所致，
    並非故意違規云云，然按人民違反法律上之義務而應受行政
    罰之行為，法律無特別規定時，雖不以出於故意為必要，仍
    須以過失為其責任條件。但應受行政罰之行為，僅須違反禁
    止規定或作為義務，而不以發生損害或危險為其要件者，推
    定為有過失，於行為人不能舉證證明自己無過失時，即應受
    處罰；業經大法官會議釋字第二七五號解釋在案。而受處分
    人前揭所辯，業據證人陳孟皇證稱：我是執行例行性巡邏時
    行經舉發地點，在紅燈後才看見異議人之車輛違規，紅燈前
    之情形，我不知道等語，且異議人亦未能提出其他證據以供
    本院詳查，已難遽信為真。況縱或受處分人所辯於交通號誌
    為黃燈時欲左轉，因見其他車輛闖紅燈而臨時停車而導致其
    有前揭違規行為為真，惟受處分人於號誌轉換為黃燈時，本
    即應依據號誌轉換時間之長短、及交岔路口之交通流量等情
    ，謹慎評估其是否有充裕之時間通過路口，以避免因交通號
    誌變更不及，而臨時停車超越停止線或占用機車停等區線甚
    明，且依受處分人所稱停等讓闖紅燈之機車先行乙情，則以
    闖紅燈者之心態觀之，其車速必當甚快，且機車之車身甚小
    ，縱有閃避等候之行為，理應僅有極短暫之時間，是衡諸上
    開閃避行為後交通號誌即迅速轉換為紅燈之情形，顯見受處
    分人縱未有違規之故意，亦有未妥適估算通過交岔路口之過
    失甚明。從而，受處分人所辯，不足採信。本件事證明確，
    受處分人之違規行為堪以認定。
四、綜上所述，受處分人確有在前開時地違規臨時停車在機車停
    等區線內，而有不遵守道路交通標線之行為，因受處分人於
    應到案日期前申訴，原處分機關乃依道路交通管理處罰條例
    第六十條第二項第三款、第六十三條第一項第一款之規定從
    輕裁處異議人罰鍰九百元，並予記違規點數一點，核無違誤
    ，本件受處分人之異議為無理由，自應將其異議駁回。
據上論斷，應依道路交通案件處理辦法第十九條，裁定如主文。
中    華    民     國    95    年    4    月    28    日
                      交通法庭  法  官  吳佳薇
上正本證明與原本無異。
如不服本裁定，應於裁定送達後5日內向本院提出抗告狀。
中    華    民    國    95    年    5     月    4     日
                                書記官 潘文賢


司法院資訊處製作；財團法人民間司法改革基金會備份。
